【裁判字號】    97,消債更,61
【裁判日期】    970717
【裁判案由】    更生事件
【裁判全文】
臺灣宜蘭地方法院民事裁定            97年度消債更字第61號
聲  請  人  甲○○
即  債務人
上列當事人因消費者債務清理事件聲請更生，本院裁定如下：
    主  文
聲請駁回。
聲請費用由聲請人負擔。
    理  由
一、按依債務人與金融機構協商成立者，不得聲請更生或清算，
    但因不可歸責於己之事由，致履行顯有重大困難者，不在此
    限；本條例施行前，債務人依金融主管機關協調成立之中華
    民國銀行公會會員成立辦理消費金融案件無擔保債務協商機
    制與金融機構成立之協商，準用前項之規定，消費者債務清
    理條例第151條第5項、第6項分別定有明文。又聲請更生或
    清算不合程式或不備其他要件者，法院應以裁定駁回之，但
    其情形可以補正，法院應定期間先命補正，復為同條例第8
    條所明定。
二、本件聲請人聲請意旨略以：聲請人於消費者債務清理條例施
    行前，曾於民國（下同）95年間依照中華民國銀行公會會員
    辦理消費金融案件無擔保債務協商機制與最大債權銀行板信
    商業銀行就協商時確定之債務總金額新台幣（下同）2,268,
    681元，協商債務清償方案，約定自95年12月起，以1月為1
    期，分100期，每月繳納26,715元。惟聲請人每月薪資僅有5
    3,952元，另需每月支出伙食費6,600元、房屋租金5,700元
    、交通費1,931元、扶養三名子女費用29,487元，因而無力
    繼續履行每月26,715元之原協商條件，是顯因非可歸責於己
    之事由，致履行有重大困難，且其無擔保或無優先權之債務
    總額未逾1,200萬元，復未經法院裁定開始清算程序或宣告
    破產，爰依法聲請更生云云。
三、經查：
 （一）按依債務人與金融機構協商成立者，除非因不可歸責於
       己之事由，致履行顯有重大困難，否則不得聲請更生或
       清算，消費者債務清理條例第151條第5項規定意旨甚明
       。是債務清償方案成立後，故由債務人按其條件履行，
       惟需於其後發生情事變更，在清償期間收入或收益不如
       預期，至該方案履行困難甚或履行不能，因不可歸責於
       己，始能聲請更生或清算。此項規定旨在避免債務人任
       意毀諾已成立之協商，濫用更生或清算之裁判上債務清
       理程序，蓋以債務清償方案係受當事人行使程序選擇權
       所為之債務清理契約，債務人應受該成立之協議所拘束
       。債務人既已與金融機構協商成立，如該協商方案之履
       行有其他不適當之情形，自仍應再循協商途徑謀求解決
       。
 （二）然查：本案聲請人所陳報之每月生活必要支出為伙食費
       6,600元、房屋租金5,700元、交通費1,931元、扶養三名
       子女費用29,487元，合計共43,719元。其中扶養3名子女
       費用部分，聲請人逕依內政部社會司所頒佈台灣省每月
       最低生活費標準9,829元，合計共29,487元計算子女每人
       支出，顯屬過高。另聲請人所檢附之上開資料，經核其
       內容仍未齊備，有命補正之必要，並業經本院於97年6月
       20日發函命聲請人應予補正，該補正函已於97年6月25日
       為聲請人所收受，聲請人並於97年7月2日提出補正資料
       ，此有本院上開補正函、送達證書及聲請人補正函在卷
       可稽；足證聲請人應已明瞭需補提相關資料及單據以供
       法院判斷本案。但聲請人並未補正扶養費用之相關支出
       單據以供法院判斷；基上，聲請人主張其必要生活支出
       已逾其薪資扣除履行協商方案所剩金額乙節，已屬可疑
       。又查，上開協商條件縱如聲請人所述，每月之協商金
       額對聲請人而言著實嚴苛，然此等事由既係協商前即已
       知悉並存在之事實，是聲請人據為無法履行協商條件之
       不可歸責於己事由，已不足採。
 （三）況且，觀諸聲請人自協商成立時起至聲請更生為止，其
       收入與支出並未見任何重大改變，此有聲請人所提左營
       郵局95年2月至97年4月之存簿轉帳證明附卷可參，足見
       本案聲請人既無情事變更之情事，且無重大履行困難之
       處，自無有因不可歸責於己之事由，而致履行顯有重大
       困難之情形。依上說明，自應駁回其更生之聲請。
四、綜上所述，本件聲請人既已與金融機構成立協商，且其收入
    並無任何重大變化，應仍能依協商內容而為履行，又未能釋
    明因何不可歸責於己之事由導致履行協商內容顯有重大困難
    ，其聲請更生，顯與前開規定不符，揆諸前開說明，應駁回
    其更生之聲請，爰裁定如主文。
中    華    民    國    97    年    7     月    17    日
                  民  事  庭    法      官  林俊廷
上為正本係照原本作成
如不服本裁定，應於裁定送達後10日內，以書狀向本院提出抗告
（須附繕本），並繳納抗告費新臺幣1千元。
中    華    民    國    97    年    7     月    21    日
                                書  記  官  藍友隆


司法院資訊處製作；財團法人民間司法改革基金會備份。
